【裁判字號】    92,交聲,1512
【裁判日期】    921104
【裁判案由】    交管條例聲異
【裁判全文】
臺灣板橋地方法院交通事件裁定                  九十二年度交聲字第一五一二號
    原處分機關  交通部公路總局臺北區監理所板橋監理站
    異  議  人  甲○○
    即受處分人
右列受處分人因違反道路交通管理處罰條例案件，對原處分機關於九十二年九月一日
所為北監違字第裁四一─Ｃ四一八八一三號裁決處分，聲明異議，本院裁定如左
：
    主  文
異議駁回。
    理  由
一、按汽車裝載整體物品未依規定路線行駛者，處駕駛人新台幣（以下同）三千元以
    上九千元以下罰鍰；又按前項各款情形，應歸責於汽車所有人時，除依前項處汽
    車所有人罰鍰及記該汽車違規紀錄一次外，汽車駕駛人仍應依第六十三條第一項
    第二款規定記違規點數二點，道路交通管理處罰條例第三十條第一項第一款、第
    二項分別定有明文。又按，行政罰因以行政義務之違反，為其可罰性之依據，而
    於責任要件上無刑事制裁法以處罰故意犯為原則、處罰過失犯為例外理論之適用
    ，亦未設類似刑法關於過失犯之處罰，以法律有明文規定者為限之法文，惟此非
    謂行政罰不以有責性為主觀要件，蓋其處罰仍帶有對於違反行政義務之不法行為
    加以非難、制裁之內涵，自以行為人之行為出於故意或過失為必要；但應受行政
    罰之行為，僅須違反禁止規定或作為義務，而不以發生損害或危險為其要件者，
    推定為有過失，於行為人不能舉證證明自己無過失時，即應受處罰，此觀諸司法
    院大法官會議釋字第二七五號解釋文內容即明。
二、異議意旨略以：異議人即受處分人甲○○所駕駛之ＢＮ─七九○號號，領有汽車
    裝載危險物品，臺北到蘆洲，與臺北到中和之臨時通行證。異議人先舉例說明，
    臺北到蘆洲之通行證，以一般常識皆知，臺北到蘆洲，中途必須借道三重、五股
    或其他周邊鄉鎮，但監理機關發放的此張臺北道蘆洲通行證上，絲毫未記載中途
    可以借道之城鎮，但臺北市監理機關卻依然發放了臺北到蘆洲的通行證，所以，
    以此類推臺北到中和的通行證上亦未載明中途可以借道的城鎮，但如同臺北到蘆
    洲的通行辦法，本車可以借道永和之正當性，當然也應該被認可，若真有任何問
    題，也應該是臺北監理所發證單位的疏失才是，爰請求撤銷原處分云云。
三、經查異議人甲○○於民國九十二年四月九日四時三十分許，駕駛ＢＮ─七九○號
    自用大貨車，行經臺北縣永和市○○路與中正路口處因載運危險物品時，未依規
    定路線時間行駛之違規事實，業經證人即臺北縣政府警察局永和分局交通分隊警
    員王秉彥到庭具結證稱：「異議人的意思是他要到松山，從中和到永和，他到中
    和洩油之後應循原路回去。」等語（見本院九十二年十月二十一日訊問筆錄第三
    頁）。且附卷之車輛裝載危險物品臨時通行證之運送限制欄中亦詳細記載其之限
    定運送路線係「臺北市─中和」，復就臺北市與臺北縣中永和市之地理位置觀之
    ，由臺北市至臺北縣中和市並非必然須行經臺北縣永和市始能抵達臺北縣中和市
    ，異議人對其行駛於該處之行為亦不爭執，此外復有臺北縣政府警察局北縣警交
    字第Ｃ00000000號舉發違反道路交通管理事件通知單影本乙紙附卷可稽
    ，其於上揭時地違規行駛之事實，應堪認定。
四、異議人載運危險物品未依指定路線行使，而行駛之違規事實屬實，原處分機關引
    援上開規定，裁處新台幣三千元，並記違規點數二點，核無不當，本件異議為無
    理由，應予駁回。
五、據上論斷，應依道路交通案件處理辦法第十九條，裁定如主文。
中        華        民        國    九十二    年    十一    月    四    日
                                      臺灣板橋地方法院交通法庭
                                            法  官  潘  翠  雪
右正本證明與原本無異。
如不服本裁定，應於裁定送達後五日內向本院提出抗告狀。
                                            書記官  江  文  彬
中        華        民        國    九十二    年    十一    月    五    日


司法院資訊處製作；財團法人民間司法改革基金會備份。
